臺灣臺北地方法院刑事判決      
111年度審簡上字第48號
上  訴  人  臺灣臺北地方檢察署檢察官
被      告  張若家


上列上訴人因妨害名譽案件，不服本院中華民國110年12月15日1
10年度審簡字第1987號第一審刑事簡易判決（起訴案號：110年
度偵字第28437號），提起上訴，本院管轄之第二審合議庭判決
如下：
    主  文
上訴駁回。
張若家緩刑貳年，並應於緩刑期間內，依附件二所示調解筆錄之
內容給付。
    事實及理由
一、本案經本院管轄第二審之合議庭審理結果，認原審以被告張
    若家犯刑法第310條第2項之散布文字誹謗罪，量處拘役20日
    ，如易科罰金，以新臺幣（下同）1,000元折算1日，認定事
    實、量刑及適用法律均無不當，應予維持，除證據部分增列
    「被告張若家於本院準備程序及審理中之自白」外，均引用
    如附件一所示之第一審刑事簡易判決書記載之犯罪事實、證
    據及理由（含臺灣臺北地方檢察署檢察官起訴書）。
二、檢察官上訴意旨略以：被告張若家犯後未取得告訴人等之原
    諒，亦未與其等達成和解，認原審判決量刑過輕等語。
三、按量刑之輕重，係屬事實審法院得依職權自由裁量之事項，
    苟於量刑時，已依行為人之責任為基礎，並斟酌刑法第57條
    各款所列情狀，而未逾越法定範圍，又未濫用其職權，即不
    得遽指為違法（最高法院72年台上字第6696號判例意旨參照
    ）。在同一犯罪事實與情節，如別無其他加重或減輕之原因
    ，下級審法院量定之刑，亦無過重或失輕之不當情形，則上
    級審法院對下級審法院之職權行使，原則上應予尊重（最高
    法院85年度台上字第2446號判決意旨參照）。查本案原審量
    刑時已審酌被告本案行為情節，及於原審審理時坦承犯行，
    已有悔意之犯後態度，兼衡其教育程度及家庭經濟狀況、告
    訴人蔣美雪、張嘉真、張育滕於原審表示之意見，暨其犯罪
    動機、造成之損害、未與告訴人3人達成調解等一切情狀，
    量處拘役20日，並諭知易科罰金之折算標準，足認原審顯已
    具體審酌刑法第57條各款所列情形，為科刑輕重標準之綜合
    考量；而經本院綜合審酌被告於本院準備程序及審理時仍坦
    承犯行，且上訴後已與告訴人3人調解成立，並持續依調解
    內容履行給付，有調解筆錄及存款憑證附卷可考（見本院卷
    第83至85頁、第115頁），綜衡上開量刑因素，堪認原審量
    定之刑罰，於上開量刑因素有所變動之情形下仍在適當之範
    圍內，並無不當情形。上訴意旨稱原審量刑過輕等語，尚非
    有據，應予駁回。
四、被告前未曾因故意犯罪受有期徒刑以上刑之宣告，有臺灣高
    等法院被告前案紀錄表在卷可憑。衡被告因一時失慮，而罹
    刑典，犯後坦承犯行，並與告訴人等調解成立，且持續履行
    給付中，足見悔意，復經告訴人表明同意予被告附條件緩刑
    ，足認其經此偵審程序及刑之宣告後，應已知所警惕而無再
    犯之虞，是本院認所宣告之刑以暫不執行為適當，爰依刑法
    第74條第1項第1款規定，予以宣告緩刑2年，以啟自新。另
    為使被告能謹記本次教訓且填補其行為對告訴人等造成之損
    害，以發揮附條件緩刑制度之立意，期符合本案緩刑目的，
    爰併依同法第74條第2項第3款規定，命其於緩刑期間內依附
    件二即其與告訴人等調解成立之內容給付。又以上為緩刑宣
    告附帶之條件，依刑法第75條之1第1項第4款規定，違反上
    開之負擔情節重大，足認原宣告之緩刑難收其預期效果，而
    有執行刑罰之必要者，得撤銷其緩刑之宣告，併此敘明。　
    　
據上論斷，應依刑事訴訟法第455條之1第1項、第3項、第368條
、第373條，刑法第74條第1項第1款、第2項第3款，判決如主文
。
本案經檢察官黃冠中提起公訴，檢察官黃怡華到庭執行職務
中　　華　　民　　國　　111 　年　　9 　　月　　16　　日
                    刑事第二十庭審判長法　官  洪英花
                                      法　官  宋恩同
                                      法　官　謝欣宓
以上正本證明與原本無異。　　　　　　　　　　　　　　　
本判決不得上訴。 
                                      書記官  朱俶伶
中　　華　　民　　國　　111 　年　　9 　　月　　16　　日
附件一：
臺灣臺北地方法院刑事簡易判決
110年度審簡字第1987號
公　訴　人　臺灣臺北地方檢察署檢察官
被　　　告　張若家　女　(民國00年0月00日生)
　　　　　　　　　　身分證統一編號：Z000000000號
　　　　　　　　　　住臺北市○○區○○路0段00巷0號3樓
上列被告因妨害名譽案件，經檢察官提起公訴（110年度偵字第2
8437號），因被告自白犯罪（110年度審易字第1903號），本院
認宜以簡易判決處刑，改依簡易程序審理，並判決如下：
    主      文
張若家犯散布文字誹謗罪，處拘役貳拾日，如易科罰金，均以新
臺幣壹仟元折算壹日。
    事實及理由
一、本件犯罪事實及證據，除證據部分補充「被告張若家於本院
    審理時之自白（見本院審易卷第71頁）」外，餘均引用檢察
    官起訴書之記載（如附件）。
二、核被告張若家所為，係犯刑法第310條第2項之散布文字誹謗
    罪。被告係於民國109年7月7日晚間9時4分起至同日晚間9時
    35分間之密接時間，本於同一侵害告訴人蔣美雪、張嘉真、
    張育滕3人名譽、社會評價之單一犯意，發表「蔣美雪會打
    人要穿厚衣」、「當場蔣（即蔣美雪）打女兒（即張嘉真）
    ，有去驗傷，所以又妥協心軟試試時在沒法理解，蔣美雪希
    望二個兒女（即張嘉真、張育滕）有工作，不要一直吃老本
    ，才叫我協助設定分租方式，不工作啃老族」等足以毀損告
    訴人3人名譽之訊息，其行為依據一般社會通念，尚難強行
    分割，應認係接續之一行為已足充分評價。又被告係以一行
    為同時侵害告訴人3人之名譽法益，為想像競合犯，應依刑
    法第55條之規定，從一重之散布文字誹謗罪處斷。
三、爰審酌被告不思以理性方式處理其與告訴人蔣美雪間之紛爭
    ，竟恣意在特定多數人得以共見之「家鼎飛鷹危老工作站」
    通訊軟體LINE群組（共94名成員）上，公然以文字誹謗告訴
    人3人，貶損告訴人3人之名譽，並使告訴人3人感受不堪，
    所為實非可取。惟念被告於本院審理時坦承犯行，已有悔意
    ，堪認犯後態度尚可。兼衡其自陳之教育程度及家庭經濟狀
    況、告訴人暨告訴人蔣美雪、張嘉真之代理人張育滕於本院
    表示之意見（見本院審易卷第71至72頁），暨其犯罪動機、
    造成之損害、未與告訴人3人達成調解等一切情狀，量處如
    主文所示之刑，並諭知如主文所示易科罰金之折算標準，以
    示警懲。
四、依刑事訴訟法第449條第2項、第3項、第454條第2項，刑法
    第310條第2項、第55條前段、第41條第1項前段，刑法施行
    法第1條之1第1項，逕以簡易判決處刑如主文。
五、如不服本判決，應自收受送達之翌日起20日內向本院提出上
    訴狀，上訴於本院第二審合議庭（須附繕本）。
本案經檢察官黃冠中提起公訴，檢察官吳春麗到庭執行職務。　
中　　華　　民　　國　　110 　年　　12 　 月　  15　　日
　　　　　　　　　刑事第二十一庭  法　官　倪霈棻
上正本證明與原本無異。 
如不服本判決應於收受送達後20日內向本院提出上訴書狀，並應
敘述具體理由；其未敘述上訴理由者，應於上訴期間屆滿後20日
內向本院補提理由書（均須按他造當事人之人數附繕本）「切勿
逕送上級法院」。告訴人或被害人如對於本判決不服者，應具備
理由請求檢察官上訴，其上訴期間之計算係以檢察官收受判決正
本之日期為準。
                                  書記官  陳怡君 
中　　華　　民　　國　　110 　年　　12　　月　　17　　日
中華民國刑法第310條
意圖散布於眾，而指摘或傳述足以毀損他人名譽之事者，為誹謗
罪，處1年以下有期徒刑、拘役或1萬5千元以下罰金。
散布文字、圖畫犯前項之罪者，處2年以下有期徒刑、拘役或3萬
元以下罰金。
對於所誹謗之事，能證明其為真實者，不罰。但涉於私德而與公
共利益無關者，不在此限。
臺灣臺北地方檢察署檢察官起訴書
                                    110年度偵字第28437號
　　被　　　告　張若家　女　54歲（民國00年0月00日生）
　　　　　　　　　　　　住臺北市○○區○○路000號13樓之2
　　　　　　　　　　　　國民身分證統一編號：Z000000000號
上列被告因妨害名譽案件，業經偵查終結，認應該提起公訴，茲
將犯罪事實及證據並所犯法條分敘如下：
　　　　犯罪事實
一、張若家前向蔣美雪承租臺北市○○區○○路000號1樓之房屋，作
    為「信義家鼎危老工作站」使用，張嘉真、張育滕則係蔣美
    雪之子女。然張若家因與蔣美雪就上開房屋之租金有所糾紛
    及訴訟而心生不滿，竟意圖散布於眾，基於加重誹謗之犯意
    ，於民國109年7月7日晚間9時4分起至同日晚間9時35分間，
    以暱稱「家鼎危老工作站-張若家」、「張若家」，在「家
    鼎飛鷹危老工作站」通訊軟體LINE群組（共94名成員），發
    表「蔣美雪會打人要穿厚衣」、「當場蔣（即蔣美雪）打女
    兒（即張嘉真），有去驗傷，所以又妥協心軟試試時在沒法
    理解，蔣美雪希望二個兒女（即張嘉真、張育滕）有工作，
    不要一直吃老本，才叫我協助設定分租方式，不工作啃老族
    」等內容之不實訊息，致生損害於蔣美雪、張嘉真、張育滕
    之名譽及社會評價。嗣經上開通訊軟體LINE群組成員葉雪娥
    於109年7月30日提示蔣美雪、張嘉真、張育滕儲存在其筆記
    型電腦之上開貼文，蔣美雪、張嘉真、張育滕始查悉上情。
二、案經蔣美雪、張嘉真、張育滕訴由臺北市政府警察局刑事警
    察大隊報告偵辦。
　　　　證據並所犯法條
一、證據清單
編號 證據名稱 待證事實 1 被告張若家於警詢及偵查中之供述 ①被告張若家於警詢時供稱：告訴人張嘉珍受傷部分是她親口說的；吃老本、設定分租部分是告訴人蔣美雪親口說的，伊也親眼看過告訴人蔣美雪要打告訴人張嘉真，伊為了值班人員安全，才告訴工作站的夥伴等語。 ②被告於偵查中供稱：伊不記得了等語。 2 告訴人蔣美雪於警詢及偵查中之指述 證明告訴人蔣美雪並未對被告陳稱上開內容之事實。 3 告訴人張嘉真於警詢及偵查中之指述 證明被告所述均非屬實，亦與公益無關之事實。 4 告訴人張育滕於警詢及偵查中之指述 ①證明被告所述均非屬實之事實。 ②證明告訴人張嘉真、張育滕有從事經營代書事務所等工作之事實。 ③證明證人葉學娥有將上開訊息存在筆電內，再出示予告訴人張嘉真知悉之事實。 5 證人葉學娥於偵查中之證述 證明證人葉學娥有於109年7月底將上開訊息截圖出示予告訴人張嘉真知悉之事實。 6 「家鼎飛鷹危老工作站」通訊軟體LINE群組截圖 ①證明被告有於109年7月7日晚間9時4分、9時35分傳送上開訊息之事實。 ②證明「家鼎飛鷹危老工作站」通訊軟體LINE群組共有94名成員之事實。 7 電腦畫面截圖 證明證人葉學娥係於109年7月30日提示上開訊息予告訴人張嘉真知悉之事實。 
二、核被告所為，係犯刑法第310條第2項之加重誹謗罪嫌。
三、依刑事訴訟法第251條第1項提起公訴。
  　此　致
臺灣臺北地方法院
中　　華　　民　　國　 110　　年　　10　　月　　17　　日
　　　　　　　　　　　　　檢　察　官    黃冠中
本件正本證明與原本無異
中　　華　　民　　國　 110　　年　　11　　月　　3 　　日
                          書  記  官     陳韋晴
附錄本案所犯法條全文
中華民國刑法第310條
意圖散布於眾，而指摘或傳述足以毀損他人名譽之事者，為誹謗
罪，處 1 年以下有期徒刑、拘役或 1 萬 5 千元以下罰金。
散布文字、圖畫犯前項之罪者，處 2 年以下有期徒刑、拘役或
3 萬元以下罰金。
對於所誹謗之事，能證明其為真實者，不罰。但涉於私德而與公
共利益無關者，不在此限。
附件二